臺灣高等法院刑事判決　　　　　　　　99年度上易字第2298號
上　訴　人
即　被　告　林義松
選任辯護人　林福地律師
上列上訴人因侵占案件，不服臺灣板橋地方法院99年度易字第10
56號，中華民國99年9 月10日第一審判決（起訴案號：臺灣板橋
地方法院檢察署99年度調偵字第334 號），提起上訴，本院判決
如下：
    主  文
上訴駁回。
林義松緩刑參年，並應於緩刑期間履行如附表所示和解內容。
    事  實
一、林義松於民國（下同）97年7 月1 日（起訴書誤載為97年6
    月30日）起，擔任位於臺北市○○區○○街31號「臺北市巡
    府宮廟管理委員會」第8 屆之財務委員，負責保管該廟信徒
    所捐贈之黃金、香油錢及慈善基金之業務，為因業務關係而
    持有信徒所捐贈上開財物之人。詎其竟基於為自己不法所有
    之意圖，於98年3 月間某時許（起訴書誤載為98年2 月間）
    ，在臺北縣三重市○○路與光復路口，持其因業務關係所保
    管之金塊7 個（每個約重7.39公克）、金元寶2 個（分別為
    1 兩、5 錢）等財物，提供給真實姓名年籍不詳綽號「小丁
    」之成年男子，作為向「小丁」借貸現金新臺幣（下同）45
    萬元之擔保，並將所借得之款項侵占入己。嗣於98年3 月30
    日某時許，臺北市巡府宮廟管理委員會管理幹部定期檢查林
    義松所保管之財物時，林義松為掩飾其上開犯行，竟持假造
    之金元寶、金塊供檢查，然為管理幹部當場發現有異，而將
    上開金塊及金元寶送至臺北市○○街某處之金飾店鑑定真偽
    ，始查悉上情。
二、案經臺北市巡府宮廟管理委員會訴由臺灣臺北地方法院檢察
    署檢察官呈請臺灣高等法院檢察署檢察長核轉臺灣板橋地方
    法院檢察署檢察官偵查起訴。
    理  由
壹、證據能力之認定部分：
    按被告以外之人（包括證人、鑑定人、告訴人、被害人及共
    同被告等）於審判外之陳述雖不符刑事訴訟法第159條之1至
    之4 等4 條之規定，而經當事人於審判程序同意作為證據，
    法院審酌該言詞陳述或書面陳述作成時之情況，認為適當者
    ，亦得為證據；當事人、代理人或辯護人於法院調查證據時
    ，知有刑事訴訟法第159 條第1 項不得為證據之情形，而未
    於言詞辯論終結前聲明異議者，視為有前項之同意，同法第
    159 條之5 定有明文。立法意旨在於傳聞證據未經當事人之
    反對詰問予以核實，原則上先予排除。惟若當事人已放棄反
    對詰問權，於審判程序中表明同意該等傳聞證據可作為證據
    ；或於言詞辯論終結前未聲明異議，基於尊重當事人對傳聞
    證據之處分權，及證據資料愈豐富，愈有助於真實發見之理
    念，且強化言詞辯論主義，使訴訟程序得以順暢進行，上開
    傳聞證據亦均具有證據能力。查本件除前述以外之下列所引
    用之被告以外之人於審判外之供述證據，因公訴人、被告及
    辯護人均已於本院審理時表示無意見（見本院卷第29頁反面
    、第49頁反面至第51頁），且迄至言詞辯論終結前未再聲明
    異議，而本院審酌上開供述或非供述等證據資料製作時之情
    況，無不當取供及證明力明顯過低之瑕疵，認以之作為證據
    應屬適當，故揆諸前開規定，認前揭證據資料應有證據能力
    。
貳、認定上訴人即被告林義松犯罪事實所憑之證據及理由：
一、上揭犯罪事實，迭據上訴人即被告林義松於偵查中、原審及
    本院審理時坦承不諱，核與證人鄭明貴、林石清、許英浙及
    證人即告訴代理人林恒盛等人先後於警詢、偵查或原審審理
    時證述情節大致相符（見臺灣臺北地方法院98年度偵字第20
    373 號卷第16至18頁、第19至20頁、第22至23頁、第25至26
    頁，98年度他字第5401號卷第8 至10頁、第16頁、第52至53
    頁、第58頁，原審卷第45至47頁）；此外，復有臺北巡府宮
    第7 屆委員財務移交第8 屆委員財務表、97年6 月至98年1
    月、4 月臺北巡府宮慈善愛心基金「叩答金牌」收支明細表
    、97年6 月至98年1 月臺北巡府宮管理委員會收支明細表暨
    告訴人提出被告所交付假造之金元寶及金塊照片5 張在卷可
    憑，堪認被告上開自白核與事實相符，可以採信。本案事證
    已臻明確，被告犯行洵堪認定，應予依法論科。
二、另公訴意旨雖認被告林義松尚基於前揭業務侵占之接續犯意
    ，於不詳之時、地，將其所保管之香油錢及慈善基金共計11
    2,000 元侵占入己云云。然查，證人即臺北市巡府宮廟管理
    委員會副主委許英浙於原審審理時雖證稱：臺北市巡府宮廟
    的香油錢及慈善基金每個月都有作紀錄，但被告有幾個月沒
    有登記；伊清查該帳冊後，發現沒有登記的部分，就以之前
    每3 個月的平均數下去計算，算出來的香油錢應該是11萬元
    等語（見原審卷第45頁反面）；另證人即臺北市巡府宮廟管
    理委員會委員林石清於原審審理時亦證稱：卷附之台北巡府
    宮第7 屆委員財務移交第8 屆委員財務表是我們查的，但是
    許英浙寫的，而被告所侵占之金額我們是依照被告開庭所言
    大概抓出來等語（見同上卷第46頁反面），復觀以卷附之臺
    北巡府宮第8 屆第2 任管理委員會所出具之被告侵占金額表
    （見臺灣臺北地方法院檢察署98年度他字第5401號卷第56頁
    ）所示，臺北市巡府宮廟於97年9 月、10月、11月與98年1
    月之慈善基金香油錢及97年8 月之中元普渡宮務基金分別為
    20,600元、20,600元、20,600元、37 ,200 元、13,000元，
    合計為112,000 元，雖與被告於偵查中供稱：「（提示告訴
    人庭呈資料即台北巡府宮第7 屆委員財務移交第8 屆委員財
    務表，問：是否正確？）……第2 點9 月份香油錢20,600元
    、第3 點10月份是20,600元、第4 點11月是20,600元、第5
    點98年1 月是37,200元。……第8 點13,000元……」等語大
    致相符（見上開他字卷第16頁）。然稽以卷附之台北巡府宮
    慈善愛心基金《叩答金牌》97年9 月、10月及11月收支明細
    表所示，9 月份當月之結餘為20,600元，而10月及11月則因
    無任何收入、支出之記載，故10月、11月收支明細表20,600
    元之記載，應均係9 月份結餘20,600元所結轉下期之金額，
    洵非97年10月及11月信眾所新增捐獻之香油錢；至卷附之98
    年1 月份收支明細表所示餘額37,200元，亦係97年12月份餘
    額37,200元所結轉之金額。綜上各節，顯見被告偵查中所稱
    上開款項金額應均係各個月餘額結轉下期之金額，並非被告
    自白於上開月份所侵占之款項，是證人林石清、許英浙依該
    供述計算被告所侵占之金額，應與事實不符。再參諸證人林
    石清、許英浙前開供述均係以推測之方式估算被告侵占香油
    錢之金額，且無其他事證可佐，自難逕以渠等上開推測之供
    述遽認被告確有侵占上開款項。公訴意旨認被告尚有此部分
    之業務侵占行為，容屬誤會，被告此部分業務侵占之行為，
    應屬不能證明，本應為無罪之諭知，惟檢察官認該部分與前
    開論罪科刑部分，係基於單一犯意之接續行為，為單純一罪
    之關係，爰不另為無罪之諭知，併此敘明。
三、查被告林義松係臺北市巡府宮廟管理委員會第8 屆之財務委
    員，負責保管臺北市巡府宮廟信眾所捐贈之財物，其對上開
    保管之金塊及金元寶具有業務上之持有關係，竟恣意將上開
    保管金塊及金元寶提供他人作為其借款之擔保，並將借得之
    款項侵占入己。核其所為，係犯刑法第336 條第2 項之業務
    侵占罪。
四、原審以本案事證明確，適用刑法第336 條第2 項，刑法施行
    法第1 條之1 第1 項、第2 項前段等規定，並審酌被告並無
    前科，有本院被告前案紀錄表在卷可按，素行尚佳，惟竟利
    用其擔任臺北市巡府宮廟管理委員會財務委員之機會，侵占
    業務上持有之上開財物，有負臺北市巡府宮廟管理委員會及
    信眾對其之信賴，所為實屬不該，兼衡其犯罪之動機、目的
    、手段，及犯後尚未與告訴人達成和解等一切情狀，量處有
    期徒刑10月。經核認事用法均無違誤，量刑亦屬妥適。被告
    提起上訴，認其已坦承犯行，原審未予緩刑宣告，實嫌過苛
    云云，為無理由，應予駁回。末查，被告前未曾因故意犯罪
    受有期徒刑以上刑之宣告，此有本院被告全國前案紀錄表在
    卷可稽，其因一時貪念，致罹刑典，惟犯罪後已與被害人即
    臺北市巡府宮管理委員會達成和解（和解內容如下：(一)被告
    願賠償臺北市巡府宮管理委員會新台幣（下同）912000元；
    (二)給付方式：被告於簽訂和解書同時即99年12月14日給付41
    2000元；餘款50萬元，由被告於100 年1 月起，於同年1 月
    及3 月至7 月之每月15日給付83333 元；(三)上開餘款50萬元
    ，並由第三人林泉成擔任連帶保證人），對犯罪所造成損害
    ，已盡力彌補，經此次偵審及科刑教訓後，應知所警惕，而
    無再犯之虞，本院認原審對其所宣告之刑，以暫不執行為適
    當，爰依刑法第74條第1 項第1 款規定併宣告緩刑3 年，以
    啟自新。次按緩刑宣告，得斟酌情形，命犯罪行為人向被害
    人支付相當數額之財產或非財產上之損害賠償，且上開條件
    得為民事強制執行名義，刑法第74條第2 項第3 款及同條第
    4 項亦分別定有明文。查被告與被害人簽訂之上開和解書，
    僅具有私法契約之效力，如被告嗣後未依約履行，被害人勢
    須另行循民事程序尋求救濟，徒增負擔，本院為保障被害人
    權益，並督促被告依期清償債務，爰依上開規定，命被告於
    緩刑期間履行上開和解內容（倘被告於本案緩刑期間，違反
    上開所定負擔情節重大，足認原宣告之緩刑難收其預期效果
    ，而有執行刑罰之必要，依刑法第75條之1 第1 項第4 款規
    定，得撤銷其緩刑之宣告，併予敘明）。
據上論斷，應依刑事訴訟法第368 條，刑法第74條第1 項第1 款
、第2 項第3 款，判決如主文。
本案經檢察官田炳麟到庭執行職務。
中    華    民    國  100     年    1     月    20    日
                  刑事第十四庭  審判長法  官  陳志洋
                                      法  官  遲中慧
                                      法  官  謝靜慧
以上正本證明與原本無異。
不得上訴。
                                      書記官  陳泰寧
中    華    民    國   100    年    1     月    20    日
附錄本案論罪科刑法條全文：
對於公務上或因公益所持有之物，犯前條第1 項之罪者，處1 年
以上7 年以下有期徒刑，得併科5 千元以下罰金。
對於業務上所持有之物，犯前條第1 項之罪者，處6 月以上5 年
以下有期徒刑，得併科3 千元以下罰金。
前二項之未遂犯罰之。
附表：
和解內容如下：
(一)被告願賠償臺北市巡府宮管理委員會新台幣（下同）912000元
  。
(二)給付方式：
1.被告已於簽訂和解書同時即99年12月14日給付412000元。
2.餘款50萬元，由被告於100 年1 月起，於同年1 月及3 月至7
  月之每月15日給付83333 元。如有1 期未付，視為全部到期。
(三)上開餘款50萬元，由第三人林泉成擔任連帶保證人。